【裁判字號】    96,易,232
【裁判日期】    970307
【裁判案由】    恐嚇取財等
【裁判全文】
臺灣宜蘭地方法院刑事判決               96年度易字第232號
公  訴  人  臺灣宜蘭地方法院檢察署檢察官
被      告  乙○○
上列被告因恐嚇取財等案件，經檢察官提起公訴（95年度偵字第
3991號），本院判決如下：
    主  文
乙○○共同竊盜，處有期徒刑肆月，如易科罰金，以新台幣壹仟
元折算壹日，減為有期徒刑貳月，如易科罰金，以新台幣壹仟元
折算壹日；又共同意圖為自己或第三人不法之所有，以恐嚇使人
將本人之物交付，處有期徒刑捌月，減為有期徒刑肆月，如易科
罰金，以新台幣壹仟元折算壹日，扣案之宜蘭員山郵局帳號0000
0000000000號帳戶存摺壹本沒收。應執行有期徒刑陸月，如易科
罰金，以新台幣壹仟元折算壹日，扣案之宜蘭員山郵局帳號0000
0000000000號帳戶存摺壹本沒收。
    事  實
一、乙○○與姓名年籍不詳之成年人，基於意圖為自己不法所有
    之犯意聯絡，於民國95年10月21日某時，在宜蘭縣境內某山
    區，共同架網攔截竊取甲○○、林榮泰、侯志聰之賽鴿，並
    以其所有門號為0000000000號行動電話與上開姓名年籍不詳
    之成年人所使用門號為0000000000號行動電話作為聯繫之工
    具。於竊得上開賽鴿得手後，又共同基於為自己不法所有之
    犯意聯絡，由該姓名年籍不詳之人，於95年10月21日上午某
    時，以0000000000號行動電話撥打鴿主甲○○、林榮泰及侯
    志聰之電話，對渠等恐嚇稱：「你鴿子中網，要鴿子的話要
    匯款，不然不還」等語，致甲○○等3人心生畏懼，分別將
    新台幣（下同）3,000元、4,000元、3,000元之款項，匯入
    乙○○所開立之宜蘭員山郵局帳號00000000000000（起訴書
    誤植為000000000000000）號之帳戶內，乙○○即於95年10
    月26日予以提領供己使用。嗣警方接獲甲○○報案後，於95
    年10月27日下午4時22分許，在宜蘭縣礁溪鄉○○路○段196
    號「湯仔城郵局」內，查獲乙○○正前往提款，並扣得其所
    有郵局存摺1本及其正欲提領43,000元之提款單1紙。
二、案經台北縣政府警察局土城分局報請台灣宜蘭地方法院檢察
    署檢察官偵查起訴。
    理  由
一、被告乙○○矢口否認上開犯行，辯稱：伊並未竊鴿，亦未對
    被害人恐嚇取財，因向友人調現，故前往郵局提領金錢，不
    知帳戶內有被害人所匯入之金錢云云。惟查：
（一）被害人甲○○、林榮泰及侯志聰之賽鴿於95年10月21日放
      飛後遭人竊取，並於同日接到不詳姓名之人使用門號為00
      00000000號行動電話恐嚇勒贖，渠等因恐賽鴿無法取回，
      分別於同日匯款3,000元、4,000元、3,000元至該人所指
      定且為被告所有之宜蘭員山郵局帳號0000000000000號帳
      戶內，業據被害人甲○○、林榮泰及侯志聰於警訊時指述
      綦詳，復有被害人甲○○之郵政國內匯款執據1紙（偵卷
      第29頁）、台灣郵政股份有限公司宜蘭郵局96年8月28 日
      宜營字第09605000712號函所附被告之上開帳戶交易明細1
      份（本院卷第42至45頁）在卷可參，又有門號為00000000
      00號行動電話與甲○○所持用之門號為0000000000號行動
      電話、與侯志聰所持用之0000000000號行動電話及與林榮
      泰所持用之門號為0000000000號行動電話之通聯紀錄在卷
      可稽（偵卷第47頁），復有上開電話之用戶資料2份（偵
      卷第115、119頁）及林榮泰之戶籍資料在卷可查（偵卷第
      129頁），足證被害人遭擄鴿勒贖後，將金錢匯入被告所
      有之上開帳戶內。
（二）被告於95年10月26日自上開帳戶提款領得30,000元後，又
      於95年10月27日下午4時22分許，再行前往在宜蘭縣礁溪
      鄉○○路○段196號「湯仔城郵局」內，欲提領43,000元，
      業據被告坦承不諱，且有上開宜蘭郵局函文所附被告之上
      開帳戶交易明細1份及扣案之提款單1紙可資為證。被害人
      所匯入之上開金額為被告所提領之事實亦可堪認定。
（三）被告雖辯稱不知為何帳戶內會有上開金額，亦不知持用門
      號為0000000000號行動電話者為何人，未參與恐嚇取財犯
      行云云。惟查，被害人甲○○、侯志聰及林榮泰係分別於
      95年10月21日上午8時37分、上午9時1分、上午9時11分接
      獲門號為0000000000號行動電話持有人所撥打之勒贖電話
      ，有上開通聯紀錄在卷可參。而被告係持用門號為000000
      0000號行動電話，此有被告之自白及台灣宜蘭地方法院檢
      察署網路資料查詢單在卷可查（偵卷第39至40頁）。被告
      所持用之上開電話則分別於95年10月21日上午6時49分、
      上午8時3分、上午8時20分、上午9時27分、上午10時54分
      與門號為0000000000號行動電話持有人有通話達5次之多
      ，此期間該門號為0000000000號行動電話持有人並接續向
      被害人甲○○、侯志聰及林榮泰勒贖，顯見被告係與該門
      號為0000000000號行動電話持有人就擄鴿勒贖事宜有所聯
      絡，被告辯稱不知0000000000號行動電話持有人為何人，
      為卸責之詞，委無足採。
（四）被告又辯稱伊於95年10月23日發現其上開帳戶之存摺、提
      款卡遺失，曾向郵局辦理補發存摺，亦向警察報案，伊不
      知存摺、提款卡失竊會惹來本件麻煩云云。經查，被告固
      曾於95年10月21日以語音掛失存摺，郵局並於95年10月24
      日補發存摺，有上開客戶歷史交易清單附卷可稽（偵卷第
      45頁）。惟補發後之存摺即由被告所持有，嗣後被告即再
      行於95年10月26日提領30,000元，已如前述，顯見仍由被
      告自主使用該帳戶，是其存摺是否曾經遺失，與本件犯罪
      事實之成立與否不生影響，被告此部分辯詞，顯不可採。
（五）況被告於警訊時自承，其存摺遺失前，帳戶內僅剩481元
      ，此與上開帳戶之客戶歷史交易清單所載相符。被告於本
      院審理時亦坦承，斯時伊並無固定工作，亦無固定收入，
      則衡諸常情，顯無無故由該帳戶提領金錢之理。至被告又
      辯稱，伊係向「美惠」調現，以為上開帳戶內之金錢係「
      美惠」所匯入，惟被告未能提出「美惠」之真實姓名、年
      籍以供查證，又自承伊未向「美惠」查證其帳戶內所匯入
      之款項是否為「美惠」所調得等語，則被告竟知悉帳戶內
      有匯入金錢而予以提領，其所辯顯與常情不符，洵無足採
      。
（六）再查，被害人甲○○等3人經匯入指定之金額後，渠等賽
      鴿即已毫髮未傷飛回，亦據該3人於警訊時證述明確。可
      見門號0000000000號行動電話持有人應係自被告得知被害
      人確有匯入款項之事實而釋放賽鴿。苟被告與擄鴿勒贖者
      無共犯關係，擄鴿勒贖者焉有任令金錢匯入自己所無法掌
      控之帳戶內，仍釋放賽鴿之理。
（七）末查，被害人甲○○、侯志聰及林榮泰於95年10月21日遭
      竊，並於同日遭0000000000號行動電話持有人勒贖，被告
      與勒贖上開被害人之0000000000號行動電話持有人於同日
      以電話聯絡，已足見被告對被害人賽鴿遭竊乙事至少有所
      共謀。而被告之帳戶復做為被害人匯入贖款所使用，顯見
      被告就恐嚇取財之犯行亦與0000000000號行動電話持有人
      有犯意之聯絡及行為之分擔。綜上，事證明確，被告上開
      犯行均應堪認定。
二、核被告所為，係犯刑法第320條第1項之竊盜罪及同法第346
    條第1項之恐嚇取財罪。被告與0000000000號行動電話持有
    人間就上開2罪有犯意之聯絡及行為之分擔，為共同正犯。
    被告在緊接之時間及地點接續竊取被害人3人之賽鴿並恐嚇
    勒贖，分別係接續犯同一竊盜及恐嚇取財罪。被告所犯上開
    2 罪間，犯意各別，行為互殊，應予分論併罰。爰審酌被告
    不思努力工作賺取所需，反以竊盜及恐嚇取財手段侵害他人
    財產權、其手段對被害人造成之損害程度，及其生活狀況、
    智識程度，及犯罪後否認之態度等一切情狀，量處如主文所
    示之刑，並就竊盜犯行諭知易科罰金之折算標準。被告行為
    後，中華民國九十六年罪犯減刑條例於96年7月4日制定公布
    ，於同年月16日施行。該條例第2條第1項第3款規定：「犯
    罪在中華民國九十六年四月二十四日以前者，除本條例另有
    規定外，依下列規定減刑：三、有期徒刑、拘役或罰金，減
    其刑期或金額二分之一。」且本件復無同條例第3條所規定
    不予減刑之情形，爰依上開規定減刑，並就其恐嚇財犯行減
    刑後諭知易科罰金之折算標準，及就上開2罪定應執行刑。
    扣案之存摺1本，為被告所有供本件恐嚇取財犯行所用，依
    法宣告沒收。至於在被告查獲棉質手套4付及望遠鏡1個，被
    告否認為竊盜犯行所用，且上開物品尚屬家庭可見之用品，
    無證據證明確供本件犯行使用，爰不予宣告沒收。
據上論斷，應依刑事訴訟法第299條第1項前段，刑法第28條、第
320條第1項、第346條第1項、第41條第1項前段、第51條第5款、
第38條第1項第2款，中華民國九十六年罪犯減刑條例第2條第1項
第3款、第9條、第10條第1項判決如主文。
本案經檢察官吳廣莉到庭執行職務。
中    華    民    國    97    年    3     月    7     日
                  刑事第四庭   審判長法  官  謝佩玲
                                     法  官  陳嘉年
                                     法  官  辜漢忠
以上正本證明與原本無異。
如不服本判決應於收受本判決後10日內向本院提出上訴書狀，並
應敘述具體理由。若未敘述理由者，應於上訴期間屆滿後20日內
向本院補提理由書狀(均須按他造當事人之人數附繕本)。
                                     書記官  何適熹
中    華    民    國    97    年    3     月    10    日
附錄法條
中華民國刑法第320條第1項
意圖為自己或第三人不法之所有，而竊取他人之動產者，為竊盜
罪，處5年以下有期徒刑、拘役或5百元以下罰金。
中華民國刑法第346條第1項
意圖為自己或第三人不法之所有，以恐嚇使人將本人或第三人之
物交付者，處6月以上5年以下有期徒刑，得併科1千元以下罰金
。


司法院資訊處製作；財團法人民間司法改革基金會備份。
